臺灣高等法院高雄分院刑事裁定　　　　110年度毒抗字第402號
抗　告　人
即　被　告　張簡志翔


 
上列抗告人因聲請觀察勒戒案件，不服臺灣高雄地方法院中華民
國110年9 月3日裁定(110年度毒聲字第701號)，提起抗告，本院
裁定如下：
    主  文
抗告駁回。
    理  由
一、本件抗告人即被告張簡志翔（下稱被告）抗告意旨略以：本
    案檢察官於偵查時未給予被告就是否予以觀察勒戒或替代處
    分，有陳述意見之機會，況被告犯後坦承犯行，且無長期依
    賴毒品難以戒絕之情事，請能撤銷原裁定，給予被告戒癮治
    療之處分等語。
二、原裁定意旨略以：按犯毒品危害防制條例第10條之罪者，檢
    察官應聲請法院裁定，令被告入勒戒處所觀察、勒戒，其期
    間不得逾2 月；依前項規定為觀察、勒戒或強制戒治執行完
    畢釋放後，3 年後再犯第10條之罪者，適用本條前2 項之規
    定，毒品危害防制條例第20條第1 項、第3 項分別定有明文
    。而上開所謂「3 年後再犯」，只要本次再犯距最近1 次觀
    察、勒戒或強制戒治執行完畢釋放，已逾3 年者，即該當之
    ，不因其間有無犯第10條之罪經起訴、判刑或執行而受影響
    （最高法院109 年度台上大字第3826號刑事大法庭裁定意旨
    參照）。經查被告於民國110 年3 月16日下午5 時許，在高
    雄市○○區○○○路000 巷0 號住處內，以將第二級毒品甲
    基安非他命置入玻璃球燒烤後吸食煙霧之方式，施用甲基安
    非他命1 次乙節，業據被告於警詢、偵查中均坦承不諱，且
    其於110 年3 月20日下午5 時10分許為警採尿送驗，結果呈
    安非他命、甲基安非他命陽性反應，有高雄市政府警察局保
    安警察大隊特勤中隊偵辦毒品危害防制條例嫌疑人尿液採證
    代碼對照表（代碼：L 專-000000 號）及正修科技大學超微
    量研究科技中心110 年4 月14日尿液檢驗報告（原始編號：
    L 專-000000 號）在卷可佐，足認被告上開任意性自白與事
    實相符。本件事證明確，被告於前揭時間施用甲基安非他命
    之事實，堪可認定。又被告前因施用毒品案件，經臺灣高雄
    少年法院（現改制為臺灣高雄少年及家事法院）裁定送觀察
    、勒戒後，認無繼續施用傾向，於94年11月25日執行完畢釋
    放，並經該院以94年度少調字第940 號裁定不付審理確定，
    迄今並無再為受觀察、勒戒或強制戒治處遇之紀錄，有臺灣
    高等法院被告前案紀錄表在卷可稽。本件係被告於前開觀察
    、勒戒執行完畢釋放3 年後所為，依前揭說明，縱被告其間
    因犯施用毒品罪經起訴、判刑或執行，仍應依毒品危害防制
    條例第20條第3 項規定，再予適用觀察、勒戒或強制戒治之
    機會。原審以被告確實有於上開時間施用第二級毒品，事證
    明確，依毒品危害防制條例第20條第1 項規定，裁定被告施
    用第二級毒品，令入勒戒處所觀察、勒戒，其期間不得逾二
    月等旨。
三、按毒品危害防制條例所規定之觀察、勒戒處分，其立法意旨
    在幫助施用毒品者戒除毒癮，該處分之性質非為懲戒行為人
    ，而係為消滅行為人再次施用毒品之危險性，目的在戒除行
    為人施用毒品之身癮及心癮措施；觀察、勒戒係導入一療程
    觀念，針對行為人將來之危險所為預防、矯治措施之保安處
    分，以達教化與治療之目的，可謂刑罰之補充制度，從而毒
    品危害防制條例本身所規定之觀察、勒戒及強制戒治等保安
    處分，雖兼具自由刑之性質，卻有刑罰不可替代之教化治療
    作用，是對於施毒者有利不利之認定，端在何種程序可以幫
    助施用毒品之人戒除施用毒品之行為，尚非由法院逕行認定
    緩起訴戒癮治療係對施用毒品者係較有利，亦無僅因行為人
    之個人或家庭因素而免予執行之理。因此，檢察官本得依照
    個案實際情形，依法裁量決定採行何者為宜。且觀諸毒品危
    害防制條例之全部條文，並無課以檢察官於聲請觀察、勒戒
    裁定前，應訊問或徵詢被告是否同意觀察、勒戒之規定，反
    而依毒品戒癮治療實施辦法及完成治療認定標準第6 條：「
    檢察官為緩起訴處分前，應得參加戒癮治療被告之同意，並
    向其說明完成戒癮治療應遵守事項後，指定其前往治療機構
    參加戒癮治療。未滿二十歲之被告，並應得其法定代理人之
    同意。」，規定檢察官命付戒癮治療之緩起訴處分前始應得
    被告之同意。故檢察官於聲請觀察勒戒前未訊問或徵詢被告
    之意見，並未違反相關法律之規定。再按現行毒品危害防制
    條例24條之規定，就「初犯」或「3 年後再犯」之處遇採雙
    軌制，復刑事訴訟法第253 條之1 第1 項及第253 條之2 對
    被告為緩起訴處分時規定，應另審酌刑法第57條所列事項及
    公共利益之維護，並認以緩起訴處分為適當者，始得為之。
    可知檢察官以向法院聲請觀察、勒戒為原則，此時因係適用
    原則而非例外，自無贅餘交待不適於為緩起訴處分之理由，
    於例外符合上開緩起訴處分之要件時，始得另為附完成戒癮
    治療之緩起訴處分，且被告並非當然享有為附命完成戒癮治
    療之緩起訴處分之權利，被告縱提出該項聲請，亦僅在促請
    檢察官注意得否予以適用，檢察官並不受被告該項聲請之拘
    束。準此，對於施用第二級毒品之本件被告，得否以刑事訴
    訟法第253 條之2 第1 項第6 款之緩起訴附戒癮治療代替觀
    察勒戒處分，仍委諸檢察官斟酌具體個案情節予以裁量，法
    院原則上應尊重檢察官職權之行使，除檢察官之判斷有違背
    法令、事實認定有誤或其裁量有重大明顯疵瑕外，尚不得任
    意指為違法（最高法院103 年度台上字第2464號判決、臺灣
    高等法院暨所屬法院106 年法律座談會刑事類提案第37號、
    107 年法律座談會刑事類提案第22號意旨參照）。況被告於
    前揭觀察、勒戒執行完畢後，已有施用毒品案件經法院判處
    罪刑確定並執行完畢，同有前案紀錄表在卷足佐，可見被告
    並無靠己力戒除毒癮之決心和毅力。是檢察官向原審聲請令
    被告入勒戒處所觀察、勒戒，以監禁式之治療方式，求短時
    間內隔絕被告之毒品來源，務使其專心戒除毒癮，核屬其裁
    量權之適法行使，形式上亦無裁量恣意或濫用之情，於法有
    據。
四、依上開說明，原審因認檢察官之聲請為正當，而依毒品危害
    防制條例第20條第1 項之規定，裁定被告施用第二級毒品，
    令入勒戒處所觀察、勒戒，其期間不得逾2 月。經核並無不
    合，被告執前詞提起抗告，而指摘原裁定不當，為無理由，
    應予駁回。
據上論結，應依刑事訴訟法第412 條，裁定如主文。
中    華    民    國  110    年    10    月    7      日
                  刑事第六庭    審判長法  官  李政庭
                                      法  官  蕭權閔
                                      法  官  王光照
以上正本證明與原本無異。
不得再抗告。
中    華    民    國  110    年    10    月    7      日
                                      書記官  周青玉